臺灣彰化地方法院刑事判決　　　　　　　　　　　　九十一年度交訴字第一四九號
　　公　訴　人　臺灣彰化地方法院檢察署檢察官
　　被　　　告　乙○○
右列被告因過失致死案件，經檢察官提起公訴（九十一年度偵字第六九０八號），本
院判決如左：
    主      文
乙○○因過失致人於死，處有期徒刑柒月。緩刑年。
    事      實
一、乙○○於民國九十年十月二十日晚間十時五十分許，駕駛車牌號碼ＥＨ─六六五
    二號自用小客車，沿彰化縣埔心鄉○○路○○道由西往東方向行駛，行經中正路
    一Ｏ五號前時，本應注意車前狀況，並隨時採取必要之安全措施，而依當時天候
    晴、夜間有照明、路面為乾燥無缺陷之柏油路面、視距並無阻礙之情形下，又無
    不能注意之特別情事，竟疏未注意而貿然駕車前行。適有行人吳鐵爐徒步自北向
    南欲橫越中正路，亦因酒後（測得血液中酒精濃度為一五九‧０六ｍｇ＼ｄｌ）
    疏於注意該處係劃有分向限制線之路段，在未注意看清左右來車之情形下，逕自
    穿越道路而來。迨乙○○在快車道上見狀業已避煞不及，致其所駕自小客車車頭
    直接猛力撞及吳鐵爐之身體，吳鐵爐受力彈起，再次撞擊自小客車引擎蓋及左前
    方擋風玻璃而跌落於地。事發後雖經在旁之吳鐵爐之兄吳森報警處理，並將吳鐵
    爐送醫急救，惟吳鐵爐仍因本件車禍導致顱內出血，延至九十年十月二十一日（
    即翌日）凌晨三時三十分許，在其位於彰化縣埔心鄉○○路八十五號住處不治死
    亡。
二、案經吳鐵爐之妻甲○○○告訴，及臺灣彰化地方法院檢察署檢察官相驗後，自動
    檢舉偵查起訴。
    理      由
一、右揭事實，業據被告乙○○於警詢及偵審中坦承不諱，核與告訴人甲○○○指訴
    被害人吳鐵爐確因發生本件車禍致死等情相符，並經證人即在場目擊之吳森證述
    明確，復有道路交通事故調查報告表一份、車禍現場照片六張、相驗屍體照片六
    張附卷可稽。而被害人吳鐵爐係因本件車禍所生顱內出血死亡，亦經檢察官督同
    檢驗員相驗屬實，製有勘驗筆錄、相驗屍體證明書、驗斷書在卷足憑。按汽車行
    駛時，駕駛人應注意車前狀況，並隨時採取必要之安全措施，道路交通安全規則
    第九十四條第三項定有明文。被告駕車行經該處路段，自應遵循上揭交通安全規
    定，注意前方行人及車輛往來狀況，並適時採取必要之安全措施，且依當時天候
    、路況、視距等情形，均無不能注意之特別情事，被告竟疏於注意仍貿然駕車前
    行，致於發現被害人違規穿越道路時閃避不及，所駕車輛因而猛烈碰撞被害人之
    身體，被害人並因而傷重死亡，被告駕車行為自有過失。且本件車禍經送台灣省
    車輛行車事故覆議鑑定委員會鑑定結果，亦認被告駕駛自小客車未注意車前狀況
    ，為本件車禍肇事次因，有該會九十一年八月十九日府覆議字第九一一五七０號
    函在卷可參，同於本院前揭認定，亦足為證。又前揭鑑定機關及台灣省彰化縣區
    車輛行車事故鑑定委員會雖均表示被告於視線不清之情形下駕車，未減速慢行亦
    為肇事原因之一，然該項交通安全規定既未明示駕駛人需將車速減至何種程度，
    且被告於警詢及偵查中均已一再陳明當時車速僅有四、五十公里，相較當地行車
    速限六十公里觀之，被告應有減慢速度駕車之事實。前揭二鑑定機關未能將被告
    超速行車事實逐一臚列（如煞車痕跡起始位置、被害人受力拋出距離等），逕認
    被告車速過快，似非允洽，就此部分之鑑定結論為本院所不採。另被害人疏於注
    意該處路段劃有分向限制線，且未注意左右來車即直接穿越道路，固為本件車禍
    之肇事主因，此有彰化縣車輛行車事故鑑定委員會彰鑑字第九一０三四八號鑑定
    意見書及台灣省車輛行車事故覆議鑑定委員會前揭函文在卷為憑，然被告駕車既
    有上開疏於注意車前狀況之明顯過失情節可指，究不得僅因被害人同為肇事因素
    ，即可解免其應負之過失罪責。是以被告駕車過失行為與被害人所生之死亡結果
    間，仍具有相當之因果關係。又被告雖辯稱曾於肇事後撥打電話報警等情，惟依
    證人吳森之證述及卷附相驗案件初步調查報告表之記載，本件過失致死案件報案
    人確係證人吳森無訛，則於被告向員警坦承犯行前，既有他人先行報警告知被告
    過失致死犯罪情節，該項犯罪事實已為具有偵查犯罪權限之司法警察機關所知悉
    ，被告即無構成自首之可言，附此敘明。本案事證已臻明確，被告犯行至堪認定
    。
二、核被告乙○○因過失駕駛行為致人於死，所為係犯刑法第二百七十六條第一項之
    過失致死罪。又按「汽車駕駛人，在快車道依規定駕車行駛，因行人或慢車不依
    規定，擅自進入快車道，而致人受傷或死亡，依法應負刑事責任者，減輕其刑。
    」道路交通管理處罰條例第八十六條第二項規定甚明，此係由於汽車駕駛人之駕
    車行為雖為肇事因素之一，然被害人本身相較於汽車駕駛人有重大交通違規情事
    ，如使汽車駕駛人承受過大之刑罰效果，誠屬過苛，故有該項規定之設。是條文
    中所稱「汽車駕駛人在快車道『依規定』行駛」，應係指汽車駕駛人業已遵守道
    路交通安全規則或其他規定所為之具體注意規範，如保持行車間距、車行速度及
    遵向行駛等情形，並不及於道路交通安全規則第九十四條第三項所定應注意車前
    狀況之概括規定（司法院七十八年十一月二十四日廳刑一字一六九二號函同此
    結論）。否則，如謂汽車駕駛人除遵守各項具體交通安全規定外，對於概括規定
    亦須充分注意，始得依該條項之規定減輕其刑，惟其既已遵守各項規定，汽車駕
    駛人本身即不具任何過失，根本無從據以過失罪責相繩，更無再予減輕其刑之必
    要，則是項規定毫無適用之餘地，形同具文，當非立法者之原意。本件被告除未
    注意車前狀況，隨時採取必要之安全措施外，別無其他具體交通違規事由，而被
    害人未依規定擅自步行橫越進入快車道，已如前述，被告應依道路交通管理處罰
    條例第八十六條第二項規定減輕其刑。爰審酌被告因其過失行為，直接剝奪被害
    人生命法益，對於被害人自身及其家屬均造成難以回復之損害，所生危害之嚴重
    程度自非輕微，而被告犯後已能坦承犯行，且與被害人家屬達成民事和解，有彰
    化縣埔心鄉調解委員會調解書為憑，對於所犯亦已深表悔悟，態度堪稱良好，又
    被害人對於本件車禍亦有重大過失，且為肇事主因，車禍事故之發生尚非得以完
    全歸責於被告，及被告具有高中畢業學歷之智識程度等一切情狀，量處如主文所
    示之刑，以示懲儆。又被告前未曾受有期徒刑以上刑之宣告，有刑案資料查註紀
    錄表及台灣高等法院被告全國前案紀錄表在卷可按，其經此教訓，當知警惕，應
    無再犯之虞，本院審酌上情，認主文所宣告之刑，以暫不執行為宜，爰併宣告緩
    刑三年，以啟自新。
據上論斷，應依刑事訴訟法第二百九十九條第一項前段，道路交通管理處罰條例第八
十六條第二項，刑法第二百七十六條第一項、第七十四條第一款，罰金罰鍰提高標準
條例第一條前段，判決如主文。
本案經檢察官廖曉萍到庭執行職務。
中    華    民    國    九十一    年      十二      月      十二        日
                              臺灣彰化地方法院交通法庭
                                  法      官  高  文  崇
右正本證明與原本無異。
如不服本判決，應於判決送達後十日內向本院提出上訴狀( 須附繕本 )。
告訴人或被害人對於判決如有不服具備理由請求檢察官上訴者，其上訴期間之計算係
以檢察官收受判決正本之日期為準。
                                  法院書記官  謝  志  鑫
中    華    民    國    九十一    年      十二      月      十七        日
刑法第二百七十六條第一項：
因過失致人於死者，處二年以下有期徒刑、拘役或二千元以下罰金。
